【裁判字號】    99,易,2445
【裁判日期】    991029
【裁判案由】    毒品危害防制條例
【裁判全文】
臺灣臺北地方法院刑事判決              99年度易字第2445號
公  訴  人  臺灣臺北地方法院檢察署檢察官
被      告  甲○○
上列被告因違反毒品危害防制條例案件，經檢察官提起公訴（99
年度撤緩偵字第366號），本院判決如下：
    主  文
甲○○施用第二級毒品，累犯，處有期徒刑伍月，如易科罰金，
以新臺幣壹仟元折算壹日。
    事  實
一、甲○○前於民國94年間，因施用第二級毒品案件，經依本院
    94年度毒聲字第420號裁定送觀察、勒戒後，因無繼續施用
    毒品傾向，於94年8月2日執行觀察、勒戒完畢釋放，並由臺
    灣臺北地方法院檢察署檢察官於同日以94年度毒偵字第1848
    號為不起訴處分確定。其於上開觀察、勒戒執行完畢釋放後
    5年內之95年11月間，再犯施用第二級毒品案件，經本院96
    年度簡字第735號判處有期徒刑4月確定，於96年6月21日易
    科罰金執行完畢；於97年間，三犯施用第二級毒品案件，經
    本院97年度簡字第3775號判處有期徒刑5月確定，於98年2月
    12日易科罰金執行完畢。詎其猶不知悔悟，於98年4月28日
    上午6、7時許，在臺北市○○區○○路友人住處內，基於施
    用第二級毒品之犯意，以將第二級毒品甲基安非他命置於吸
    食器內，在吸食器下方點火燒烤，使甲基安非他命遇熱霧化
    ，吸食其煙氣之方式，施用第二級毒品甲基安非他命1次。
    嗣於同日上午11時許，為警持本院搜索票至其臺北市中山區
    ○○○路2段92巷3之1號2樓執行搜索，經徵得甲○○同意採
    集其尿液，送驗結果判定呈安非他命類安非他命、甲基安非
    他命陽性反應，而悉上情。
二、案經臺北市政府警察局報請臺灣臺北地方法院檢察署檢察官
    偵查起訴。
    理  由
一、認定犯罪事實所憑證據及理由：
  (一)上揭犯罪事實，業據被告甲○○於偵查及本院審理時坦承在
    卷；又被告於98年4月28日所採集之尿液，經以EIA酵素免疫
    分析法初步檢驗結果，呈安非他命類陽性反應，再以氣相層
    析質譜儀法確認檢驗結果，判定均呈安非他命、甲基安非他
    命陽性反應，此有臺北市政府警察局偵辦毒品案件尿液檢體
    委驗單（尿液檢體編號：030809號）、台灣尖端先進生技醫
    藥股份有限公司98年5月8日出具之濫用藥物檢驗報告各1份
    附卷可稽（見本院98年度毒偵字第1811號偵查卷第10頁、第
    12頁）。再依據NIDA Research Monograph 73記載，服用單
    一劑量甲基安非他命後之尿液，可檢測到原形甲基安非他命
    之時間可達23小時；依據Clarke's Analysis of Drugs and
    Poisons一書第3版之記述：施用甲基安非他命後24小時內，
    約有施用劑量之70%由尿中排出，經人體可代謝出甲基安非
    他命原態及其代謝物安非他命，一般可檢出甲基安非他命成
    分之最長時間為1至5天，此有行政院衛生署管制藥品管理局
    92年2月13日管檢字第0920000964號函、93年7月22日管檢字
    第0930006615號函可參。而本件被告於98年4月28日所採集
    尿液檢驗結果，尿液中所含安非他命、甲基安非他命濃度分
    別為1,450ng/ml、3,940ng/ml，有上開濫用藥物檢驗報告可
    按，參照上揭說明，堪認被告上開被查獲施用第二級毒品甲
    基安非他命之犯罪時間，最久應不超過自採尿時起往前回溯
    1至5天，亦即被告於98年4月28日採尿時，往前回溯1至5天
    內之某時，確有至少1次施用第二級毒品甲基安非他命之犯
    行。以上均足為被告自白之佐證，而堪認被告自白核與事實
    相符，應堪採信。
  (二)按毒品危害防制條例於92年7月9日修正公布，自93年1月9日
    施行，其中第20條、第23條將施用毒品之刑事處遇程式區分
    為「初犯」、「5年內再犯」、「5年後再犯」。依其立法理
    由之說明：「初犯」，經觀察、勒戒或強制戒治，應為不起
    訴處分或不付審理之裁定；經觀察、勒戒或強制戒治執行完
    畢釋放後，「5年內再犯」者，因其再犯率甚高，原實施之
    觀察、勒戒及強制戒治既已無法收其實效，爰依法追訴或裁
    定交付審理。至於經觀察、勒戒或強制戒治執行完畢釋放後
    ，「5年後再犯」者，前所實施之觀察、勒戒或強制戒治已
    足以遮斷其施用毒品之毒癮，為期自新及協助其斷除毒癮，
    仍適用「初犯」規定，先經觀察、勒戒或強制戒治之程序。
    從而依修正後之規定，僅限於「初犯」及「5年後再犯」二
    種情形，始應先經觀察、勒戒或強制戒治程式。倘被告於5
    年內已再犯，經依法追訴處罰，縱其第3次（或第3次以上）
    再度施用毒品之時間，在初犯經觀察、勒戒或強制戒治執行
    完畢釋放5年以後，已不合於「5年後再犯」之規定，且因已
    於「5年內再犯」，顯見其再犯率甚高，原實施觀察、勒戒
    或強制戒治，已無法收其實效，即應依該條例第10條處罰（
    最高法院97年度第5次刑事庭會議決議參照）。查本案被告
    前於94年間，因施用第二級毒品案件，經依本院94年度毒聲
    字第420號裁定送觀察、勒戒後，因無繼續施用毒品傾向，
    於94年8月2日執行觀察、勒戒完畢釋放，並由臺灣臺北地方
    法院檢察署檢察官於同日以94年度毒偵字第1848號為不起訴
    處分確定，其於上開觀察、勒戒執行完畢釋放後5年內之95
    年11月間，再犯施用第二級毒品案件，經本院96年度簡字第
    735號判處有期徒刑4月確定，於96年6月21日易科罰金執行
    完畢；於97年間，三犯施用第二級毒品案件，經本院97年度
    簡字第3775號判處有期徒刑5月確定，於98年2月12日易科罰
    金執行完畢等情，有臺灣高等法院被告前案紀錄表、本院96
    年度簡字第735號簡易判決、本院97年度簡字第3775號簡易
    判決各1件在卷可稽。被告於觀察、勒戒執行完畢釋放後5年
    內之95年11月間及97年間，既已再犯及三犯施用第二級毒品
    犯行，顯見原實施之觀察、勒戒已無法收其實效，則其於98
    年4月28日犯本案施用第二級毒品甲基安非他命犯行，即非
    屬毒品危害防制條例第20條第3項所定「5年後再犯」之情形
    ，而符合同條例第23條第2項之起訴條件，附此說明。
  (三)綜上，本件事證明確，被告犯行堪以認定，應予依法論科。
二、論罪科刑理由：
  (一)按甲基安非他命為毒品危害防制條例第2條第2項第2款明定
    之第二級毒品，不得持有及施用。核被告所為，係犯毒品危
    害防制條例第10條第2項之施用第二級毒品罪。其施用前持
    有第二級毒品甲基安非他命之低度行為，為其施用毒品之高
    度行為所吸收，不另論罪。
  (二)被告前有多次施用第二級毒品前科，最近一次係於於97年間
    ，經本院97年度簡字第3775號判處有期徒刑5月確定，於98
    年2月12日易科罰金執行完畢等情，有上開臺灣高等法院被
    告前案紀錄表在卷可按，其前受有期徒刑執行完畢，於5年
    以內故意再犯本件最重本刑為有期徒刑之罪，為累犯，應依
    刑法第47條第1項規定，加重其刑。
  (三)爰審酌被告素行不良，前已因施用毒品犯行送觀察、勒戒及
    徒刑執行完畢，猶未能確實戒除毒害，再犯本案施用毒品犯
    行，足認被告不知警惕，確有吸毒成癮之舉，惟所犯之施用
    第二級毒品犯行乃戕害自己身心健康，尚未害及他人，及其
    犯後坦承犯行之態度等一切情狀，並參酌檢察官求處有期徒
    4月，尚嫌過輕，量處如主文所示之刑，並諭知易科罰金之
    折算標準。
據上論斷，依刑事訴訟法第284條之1、第299條第1項前段，毒品
危害防制條例第10條第2項，刑法第11條前段、第47條第1項、第
41條第1項前段，判決如主文。
本案經檢察官柯木聯到庭執行職務。
中    華    民    國    99    年    10    月    29    日
                        刑事第十二庭  法  官  陳慧萍
以上正本證明與原本無異。
如不服本判決應於收受送達後10日內向本院提出上訴書狀，並應
敘述具體理由；其未敘述上訴理由者，應於上訴期間屆滿後20日
內向本院補提理由書（均須按他造當事人之人數附繕本）「切勿
逕送上級法院」。
                                      書記官  黃慧怡
中    華    民    國    99    年    10    月    29    日
附錄本案論罪科刑法條：
毒品危害防制條例第10條
施用第一級毒品者，處 6 月以上 5 年以下有期徒刑。
施用第二級毒品者，處 3 年以下有期徒刑。

司法院資訊處製作；財團法人民間司法改革基金會備份。
